---
title: ""
output:
  html_document:
    self_contained: true
params:
  matricula: "12345"
  numero_certidao: "001/2026"
  logo_path: ""
  distro: "MPRO"
  fonte_dados: "auto"
---

```{r setup, include=FALSE}
knitr::opts_chunk$set(
  echo = FALSE,
  warning = FALSE,
  message = FALSE
)

# =========================================================================
# FONTE DE DADOS — IRIS (produção) ou SQLite (dados de EXEMPLO)
# -------------------------------------------------------------------------
# As consultas ficam em R/fonte_dados.R: as mesmas consultas IRIS que
# antes estavam aqui e as equivalentes sobre a tabela exemplo_relatorios
# do SQLite (dados fictícios, mesmas colunas). Renderizado pelo app, as
# funções já estão carregadas e params$fonte_dados chega resolvido
# ("iris" ou "exemplo"). Renderizado isoladamente, o arquivo é carregado
# aqui (junto com o .Renviron) e "auto" testa o acesso ao IRIS.
# =========================================================================
if (!exists("consultar_relatorio", mode = "function")) {
  source(file.path(getwd(), "R", "fonte_dados.R"), encoding = "UTF-8")
}

# =========================================================================
# PACOTES
# =========================================================================
library(DBI)
library(glue)
library(stringr)
library(base64enc)
distro <- if (is.null(params$distro) || !nzchar(params$distro)) "MPRO" else params$distro
fonte  <- resolver_fonte_dados(params$fonte_dados, distro)

# TRUE -> o documento recebe a faixa e a marca d'água "EXEMPLO".
dados_exemplo <- identical(fonte, "exemplo")

matricula_sql <- as.integer(params$matricula)

if (is.na(matricula_sql)) {
  stop("Por favor, informe uma matrícula válida no parâmetro 'matricula'.")
}

# =========================================================================
# CONSULTA 1 — Cargo efetivo / nomeação (RHCadCargoEfetivo)
# CONSULTA 2 — Dados do gestor da lotação DGP (RHTabLotacao)
# =========================================================================
dados        <- consultar_relatorio("cargo_efetivo", matricula_sql, distro, fonte)
dados_gestor <- consultar_gestor_dgp(distro, fonte)

if (nrow(dados) == 0) {
  stop(
    glue(
      "Nenhum registro encontrado para a matrícula {matricula_sql}."
    )
  )
}

dados <- dados[1, ]

# =========================================================================
# FUNÇÕES DE FORMATAÇÃO
# =========================================================================
meses_pt <- c(
  "janeiro", "fevereiro", "março", "abril", "maio", "junho",
  "julho", "agosto", "setembro", "outubro", "novembro", "dezembro"
)

parse_data <- function(x) {
  if (length(x) == 0 || is.na(x) || trimws(as.character(x)) == "") {
    return(as.Date(NA))
  }
  if (inherits(x, "Date")) return(as.Date(x))
  if (inherits(x, "POSIXt")) return(as.Date(x))

  x <- trimws(as.character(x))
  formatos <- c("%d/%m/%Y", "%Y-%m-%d", "%Y-%m-%d %H:%M:%S", "%d-%m-%Y")

  for (fmt in formatos) {
    resultado <- suppressWarnings(as.Date(x, format = fmt))
    if (!is.na(resultado)) return(resultado)
  }

  resultado <- suppressWarnings(as.Date(x))
  if (!is.na(resultado)) return(resultado)

  stop("Não foi possível interpretar a data: ", x)
}

formatar_data_curta <- function(x) {
  d <- parse_data(x)
  if (is.na(d)) return("")
  format(d, "%d/%m/%Y")
}

formatar_data_extenso <- function(x) {
  d <- parse_data(x)
  if (is.na(d)) return("")
  glue("{format(d, '%d')} de {meses_pt[as.integer(format(d, '%m'))]} de {format(d, '%Y')}")
}

clean_html <- function(x) {
  if (length(x) == 0 || is.na(x)) return("")
  as.character(x)
}

# =========================================================================
# CAMPOS
# =========================================================================
nome <- clean_html(str_to_upper(as.character(dados$NOME)))
datainicio <- formatar_data_curta(dados$DATAINICIO)
datafim <- formatar_data_curta(dados$DATAFIM)
portaria_tipo <- clean_html(dados$PORTARIA_TIPO)
portaria_numero <- clean_html(dados$PORTARIA_NUMERO)
portaria_data <- formatar_data_curta(dados$PORTARIA_DATA)
diario_tipo <- clean_html(dados$DIARIO_TIPO)
diario_numero <- clean_html(dados$DIARIO_NUMERO)
datadiario <- formatar_data_curta(dados$DIARIO_DATA)
lotacao <- clean_html(dados$LOTACAO)
matricula <- clean_html(dados$MATRICULA)

    # =====================================================================
    # Dados do Gestor do Servidor
    # =====================================================================
    # gestor    <- clean_html(dados$GESTOR_NOME)
    # cargogestor     <- clean_html(dados$GESTOR_CARGO)
    # matriculagestor <- clean_html(dados$GESTOR_MATRICULA)

gestor        <- clean_html(dados_gestor$GESTOR_NOME)
cargogestor   <- clean_html(dados_gestor$GESTOR_CARGO)
matriculagestor <- clean_html(dados_gestor$GESTOR_MATRICULA)
emailgestor   <- clean_html(dados_gestor$EMAIL)
telefonegestor <- clean_html(dados_gestor$TELEFONE)

numero_certidao <- clean_html(params$numero_certidao)
datahoje <- formatar_data_extenso(Sys.Date())

dadosportaria <- if (portaria_tipo == "") {
  glue("nº {portaria_numero}, de {portaria_data}")
} else {
  glue("{portaria_tipo} nº {portaria_numero}, de {portaria_data}")
}

diario <- if (diario_tipo == "") {
  glue("Diário do MPRO nº {diario_numero}, de {datadiario}")
} else {
  glue("{diario_tipo} nº {diario_numero}, de {datadiario}")
}

# Texto do período: trata o caso de residência ainda em curso (sem data fim).
periodo_texto <- if (datafim == "") {
  glue("com início em {datainicio}, encontrando-se em curso na presente data")
} else {
  glue("no período de {datainicio} a {datafim}")
}

# =========================================================================
# LOGOTIPO
# =========================================================================
logo_path <- as.character(params$logo_path)
if (is.na(logo_path) || logo_path == "") {
  logo_path <- file.path(getwd(), "assets", "logo_mpro.png")
}

logo_base64 <- ""
if (file.exists(logo_path)) {
  logo_bytes <- readBin(logo_path, "raw", file.info(logo_path)$size)
  logo_base64 <- paste0("data:image/png;base64,", base64enc::base64encode(logo_bytes))
}
```

```{css, echo=FALSE}
body {
  font-family: "Georgia", "Times New Roman", serif;
  color: #1a1a1a;
  max-width: 800px;
  margin: 0 auto;
  padding: 40px 24px;
  line-height: 1.6;
}

.certidao-cabecalho {
  text-align: center;
  margin-bottom: 32px;
}

.certidao-cabecalho img {
  max-height: 90px;
  margin-bottom: 12px;
}

.certidao-cabecalho h1 {
  font-size: 18px;
  font-weight: 700;
  text-transform: uppercase;
  margin: 4px 0;
}

.certidao-cabecalho h2 {
  font-size: 15px;
  font-weight: 600;
  color: #444;
  margin: 4px 0 24px 0;
}

.certidao-titulo {
  text-align: center;
  font-size: 16px;
  font-weight: 700;
  letter-spacing: 1px;
  text-transform: uppercase;
  margin: 24px 0;
}

.certidao-corpo {
  text-align: justify;
  font-size: 15px;
  margin-bottom: 32px;
}

.certidao-corpo p {
  margin-bottom: 16px;
}

.certidao-rodape {
  margin-top: 48px;
  text-align: center;
  font-size: 14px;
}

.certidao-assinatura {
  margin-top: 64px;
  text-align: center;
  font-size: 14px;
}

.certidao-assinatura .linha {
  display: inline-block;
  border-top: 1px solid #1a1a1a;
  padding-top: 6px;
  min-width: 320px;
}
```

```{r aviso-exemplo, results='asis'}
# Faixa + marca d'água "EXEMPLO" quando os dados vêm do SQLite
# (R/fonte_dados.R) — o documento nunca passa por oficial.
if (dados_exemplo) cat(html_aviso_exemplo_documento())
```

<div class="certidao-cabecalho">
```{r logo-html, results='asis'}
if (logo_base64 != "") {
  cat(glue('<img src="{logo_base64}" alt="Logo MPRO" />'))
}
```
<h1>Ministério Público do Estado de Rondônia</h1>
<h2>Diretoria-Geral de Pessoal</h2>
</div>

<div class="certidao-titulo">
Certidão Funcional Consolidada nº `r numero_certidao`
</div>

<div class="certidao-corpo">

<p>
Certificamos, para os devidos fins, que <strong>`r nome`</strong>,
matrícula nº <strong>`r matricula`</strong>, realizou Residência no
Ministério Público do Estado de Rondônia, na unidade de
<strong>`r lotacao`</strong>, `r periodo_texto`, sob a supervisão de
<strong>`r gestor`</strong>, `r cargogestor`, matrícula nº
`r matriculagestor`.
</p>

<p>
A designação decorre da `r dadosportaria`, publicada no `r diario`.
</p>

<p>
Por ser verdade, firma-se a presente certidão.
</p>

</div>

<div class="certidao-rodape">
<p>Porto Velho (RO), `r datahoje`.</p>
</div>

<div class="certidao-assinatura">
<span class="linha">
`r gestor`<br>`r cargogestor`<br>
Ministério Público do Estado de Rondônia<br>
Matrícula nº `r matriculagestor`<br>
E-mail: `r emailgestor`<br>
Telefone: `r telefonegestor`
</span>
</div>
