---
title: ""
output: 
  html_document:
    self_contained: true
params:
  matricula: "12345"
  numero_certidao: "0000/2026"
  unidade_administrativa: "DIRETORIA-GERAL DE PESSOAL"
  numero_processo: ""
  codigo_validacao: ""
  logo_path: ""
  distro: "MPRO"
  fonte_dados: "auto"
---

```{r setup, include=FALSE}
knitr::opts_chunk$set(
  echo = FALSE,
  warning = FALSE,
  message = FALSE
)

# =========================================================================
# FONTE DE DADOS — IRIS (produção) ou SQLite (dados de EXEMPLO)
# -------------------------------------------------------------------------
# As consultas ficam em R/fonte_dados.R: as mesmas consultas IRIS que
# antes estavam aqui e as equivalentes sobre a tabela exemplo_relatorios
# do SQLite (dados fictícios, mesmas colunas). Renderizado pelo app, as
# funções já estão carregadas e params$fonte_dados chega resolvido
# ("iris" ou "exemplo"). Renderizado isoladamente, o arquivo é carregado
# aqui (junto com o .Renviron) e "auto" testa o acesso ao IRIS.
# =========================================================================
if (!exists("consultar_relatorio", mode = "function")) {
  source(file.path(getwd(), "R", "fonte_dados.R"), encoding = "UTF-8")
}

# =========================================================================
# PACOTES
# =========================================================================
library(DBI)
library(glue)
library(stringr)
library(base64enc)
distro <- if (is.null(params$distro) || !nzchar(params$distro)) "MPRO" else params$distro
fonte  <- resolver_fonte_dados(params$fonte_dados, distro)

# TRUE -> o documento recebe a faixa e a marca d'água "EXEMPLO".
dados_exemplo <- identical(fonte, "exemplo")

matricula_sql <- as.integer(params$matricula)

if (is.na(matricula_sql)) {
  stop("Por favor, informe uma matrícula válida no parâmetro 'matricula'.")
}

# =========================================================================
# CONSULTA 1 — Períodos de exercício (RHCadMovimentacao)
# CONSULTA 2 — Dados do gestor da lotação DGP (RHTabLotacao)
# =========================================================================
periodos     <- consultar_relatorio("periodos_exercicio", matricula_sql, distro, fonte)
dados_gestor <- consultar_gestor_dgp(distro, fonte)

if (nrow(periodos) == 0) {
  stop(
    glue(
      "Nenhum período de exercício encontrado em RHCadMovimentacao para a matrícula {matricula_sql}."
    )
  )
}

# Dados de cabeçalho (nome, CPF, matrícula, gestor) — a mesma para todas as
# linhas retornadas, então usamos a primeira.
dados <- periodos[1, ]

# =========================================================================
# FUNÇÕES DE FORMATAÇÃO
# -------------------------------------------------------------------------
# Todas as funções abaixo são defensivas contra vetores com mais de um
# elemento: quando dbGetQuery() retorna múltiplas linhas, um valor de
# coluna passado inteiro (sem vapply/mapply) para um `if()` provoca o
# erro "'length = N' em coerção a 'logical(1)'" nas versões mais
# recentes do R (>= 4.3). Para evitar isso em qualquer ponto do código,
# cada função reduz `x` ao primeiro elemento antes de qualquer `if`.
# =========================================================================
meses_pt <- c(
  "janeiro", "fevereiro", "março", "abril", "maio", "junho",
  "julho", "agosto", "setembro", "outubro", "novembro", "dezembro"
)

parse_data <- function(x) {
  if (length(x) == 0) return(as.Date(NA))
  if (length(x) > 1) x <- x[1]
  if (is.na(x) || trimws(as.character(x)) == "") {
    return(as.Date(NA))
  }
  if (inherits(x, "Date")) return(as.Date(x))
  if (inherits(x, "POSIXt")) return(as.Date(x))

  x <- trimws(as.character(x))
  formatos <- c("%d/%m/%Y", "%Y-%m-%d", "%Y-%m-%d %H:%M:%S", "%d-%m-%Y")

  for (fmt in formatos) {
    resultado <- suppressWarnings(as.Date(x, format = fmt))
    if (!is.na(resultado)) return(resultado)
  }

  resultado <- suppressWarnings(as.Date(x))
  if (!is.na(resultado)) return(resultado)

  stop("Não foi possível interpretar a data: ", x)
}

formatar_data_curta <- function(x) {
  d <- parse_data(x)
  if (is.na(d)) return("")
  format(d, "%d/%m/%Y")
}

formatar_data_extenso <- function(x) {
  d <- parse_data(x)
  if (is.na(d)) return("")
  glue("{format(d, '%d')} de {meses_pt[as.integer(format(d, '%m'))]} de {format(d, '%Y')}")
}

clean_html <- function(x) {
  if (length(x) == 0) return("")
  if (length(x) > 1) x <- x[1]
  if (is.na(x)) return("")
  as.character(x)
}

clean_num <- function(x) {
  if (length(x) == 0) return(NA_real_)
  if (length(x) > 1) x <- x[1]
  suppressWarnings(as.numeric(x))
}

# Converte um total de dias em texto "X anos, Y meses, Z dias", seguindo
# a mesma convenção (ano = 365 dias, mês = 30 dias) usada no campo TEMPO
# calculado na consulta SQL, para manter os totais consistentes com o
# que vem por linha do banco.
dias_para_texto <- function(dias) {
  dias <- clean_num(dias)
  if (is.na(dias)) return("")
  dias <- abs(as.integer(round(dias)))
  anos <- dias %/% 365
  meses <- (dias %% 365) %/% 30
  dias_restantes <- (dias %% 365) %% 30
  glue("{anos} anos, {meses} meses, {dias_restantes} dias")
}

# =========================================================================
# CAMPOS — Cabeçalho
# =========================================================================
nome      <- clean_html(str_to_upper(as.character(dados$NOME)))
cpf       <- clean_html(dados$CPF)
matricula <- clean_html(dados$MATRICULA)

gestor    <- clean_html(dados$GESTOR_NOME)
cargogestor     <- clean_html(dados$GESTOR_CARGO)
matriculagestor <- clean_html(dados$GESTOR_MATRICULA)

gestordgp        <- clean_html(dados_gestor$GESTOR_NOME)
cargogestordgp   <- clean_html(dados_gestor$GESTOR_CARGO)
matriculagestordgp <- clean_html(dados_gestor$GESTOR_MATRICULA)
emailgestordgp   <- clean_html(dados_gestor$EMAIL)
telefonegestordgp <- clean_html(dados_gestor$TELEFONE)

numero_certidao <- clean_html(params$numero_certidao)
unidade_administrativa <- clean_html(params$unidade_administrativa)
numero_processo <- clean_html(params$numero_processo)
codigo_validacao <- clean_html(params$codigo_validacao)
datahoje <- formatar_data_extenso(Sys.Date())
data_corte <- formatar_data_curta(Sys.Date())

# =========================================================================
# TABELA — Períodos de exercício
# =========================================================================
periodos$DATAINICIO_FMT  <- vapply(periodos$DATAINICIO, formatar_data_curta, character(1))
periodos$DATAFIM_FMT     <- vapply(periodos$DATAFIM, formatar_data_curta, character(1))
periodos$CARGOFUNCAO_FMT <- vapply(periodos$CARGOFUNCAO, clean_html, character(1))
periodos$UNIDADE_FMT     <- vapply(periodos$UNIDADE, clean_html, character(1))
periodos$TEMPO_FMT       <- vapply(periodos$TEMPO, clean_html, character(1))
periodos$DIAS_NUM        <- vapply(periodos$DIAS, clean_num, numeric(1))

# =========================================================================
# TEMPO TOTAL
# -------------------------------------------------------------------------
# Tempo bruto: soma de todos os períodos com dias positivos (efetivo
# exercício). Períodos descontados: soma dos períodos com dias
# negativos (ex.: afastamentos/licenças não computadas), quando
# existirem no retorno da consulta. Tempo líquido: bruto - descontado,
# equivalente ao somatório algébrico de todos os dias.
# =========================================================================
dias_validos <- periodos$DIAS_NUM[!is.na(periodos$DIAS_NUM)]

dias_bruto      <- sum(dias_validos[dias_validos > 0])
dias_descontado <- sum(abs(dias_validos[dias_validos < 0]))
dias_liquido     <- dias_bruto - dias_descontado

tempo_bruto_texto      <- dias_para_texto(dias_bruto)
tempo_descontado_texto <- if (dias_descontado > 0) dias_para_texto(dias_descontado) else ""
tempo_liquido_texto    <- dias_para_texto(dias_liquido)

# =========================================================================
# LOGOTIPO
# =========================================================================
logo_path <- as.character(params$logo_path)
if (is.na(logo_path) || logo_path == "") {
  logo_path <- file.path(getwd(), "assets", "logo_mpro.png")
}

logo_base64 <- ""
if (file.exists(logo_path)) {
  logo_bytes <- readBin(logo_path, "raw", file.info(logo_path)$size)
  logo_base64 <- paste0("data:image/png;base64,", base64enc::base64encode(logo_bytes))
}
```

```{css, echo=FALSE}
body {
  font-family: "Georgia", "Times New Roman", serif;
  color: #1a1a1a;
  max-width: 800px;
  margin: 0 auto;
  padding: 40px 24px;
  line-height: 1.6;
}

.certidao-cabecalho {
  text-align: center;
  margin-bottom: 32px;
}

.certidao-cabecalho img {
  max-height: 90px;
  margin-bottom: 12px;
}

.certidao-cabecalho h1 {
  font-size: 18px;
  font-weight: 700;
  text-transform: uppercase;
  margin: 4px 0;
}

.certidao-cabecalho h2 {
  font-size: 15px;
  font-weight: 600;
  color: #444;
  margin: 2px 0;
}

.certidao-cabecalho h3 {
  font-size: 14px;
  font-weight: 600;
  color: #666;
  text-transform: uppercase;
  margin: 2px 0 24px 0;
}

.certidao-titulo {
  text-align: center;
  font-size: 16px;
  font-weight: 700;
  letter-spacing: 1px;
  text-transform: uppercase;
  margin: 24px 0;
}

.certidao-corpo {
  text-align: justify;
  font-size: 15px;
  margin-bottom: 24px;
}

.certidao-corpo p {
  margin-bottom: 16px;
}

.certidao-secao h4 {
  font-size: 14px;
  font-weight: 700;
  text-transform: uppercase;
  border-bottom: 1px solid #ccc;
  padding-bottom: 4px;
  margin: 28px 0 12px 0;
}

.tabela-periodos {
  width: 100%;
  border-collapse: collapse;
  font-size: 13px;
  margin: 16px 0 24px 0;
}

.tabela-periodos th,
.tabela-periodos td {
  border: 1px solid #ccc;
  padding: 6px 8px;
  text-align: left;
}

.tabela-periodos th {
  background-color: #f2f2f2;
  font-weight: 700;
}

.tabela-periodos td.numero {
  text-align: right;
}

.tempo-total {
  font-size: 14px;
  margin: 8px 0 20px 0;
}

.tempo-total dt {
  font-weight: 700;
  margin-top: 8px;
}

.tempo-total dd {
  margin: 2px 0 0 0;
}

.certidao-aviso {
  font-size: 13px;
  font-style: italic;
  margin: 16px 0;
}

.certidao-rodape {
  margin-top: 40px;
  text-align: center;
  font-size: 14px;
}

.certidao-assinatura {
  margin-top: 64px;
  text-align: center;
  font-size: 14px;
}

.certidao-assinatura .linha {
  display: inline-block;
  border-top: 1px solid #1a1a1a;
  padding-top: 6px;
  min-width: 320px;
}

.certidao-validacao {
  margin-top: 32px;
  font-size: 12px;
  color: #555;
  text-align: center;
  line-height: 1.8;
}
```

```{r aviso-exemplo, results='asis'}
# Faixa + marca d'água "EXEMPLO" quando os dados vêm do SQLite
# (R/fonte_dados.R) — o documento nunca passa por oficial.
if (dados_exemplo) cat(html_aviso_exemplo_documento())
```

<div class="certidao-cabecalho">
```{r logo-html, results='asis'}
if (logo_base64 != "") {
  cat(glue('<img src="{logo_base64}" alt="Logo MPRO" />'))
}
```
<h1>Ministério Público do Estado de Rondônia</h1>
<h2>Procuradoria-Geral de Justiça</h2>
<h3>`r unidade_administrativa`</h3>
</div>

<div class="certidao-titulo">
Declaração de Tempo de Serviço nº `r numero_certidao`
</div>

<div class="certidao-corpo">

<p>
Declaramos, para os devidos fins, que <strong>`r nome`</strong>, CPF nº
<strong>`r cpf`</strong>, matrícula nº <strong>`r matricula`</strong>,
exerceu/exerce suas atividades funcionais junto ao <strong>Ministério
Público do Estado de Rondônia – MPRO</strong>, conforme os registros
constantes de seus assentamentos funcionais.
</p>

</div>

<div class="certidao-secao">
<h4>1. Períodos de exercício</h4>

```{r tabela-periodos, results='asis'}
cat('<table class="tabela-periodos">')
cat('<thead><tr><th>Período</th><th>Cargo/Função</th><th>Unidade</th><th style="text-align:right;">Tempo Parcial</th></tr></thead>')
cat('<tbody>')
for (i in seq_len(nrow(periodos))) {
  fim_txt <- if (periodos$DATAFIM_FMT[i] == "") "em curso" else periodos$DATAFIM_FMT[i]
  periodo <- glue("{periodos$DATAINICIO_FMT[i]} a {fim_txt}")
  cat(glue(
    "<tr><td>{periodo}</td>",
    "<td>{periodos$CARGOFUNCAO_FMT[i]}</td>",
    "<td>{periodos$UNIDADE_FMT[i]}</td>",
    "<td class='numero'>{periodos$TEMPO_FMT[i]}</td></tr>"
  ))
}
cat('</tbody></table>')
```

</div>

<div class="certidao-secao">
<h4>2. Tempo total</h4>

<div class="certidao-corpo">
<p>
Considerando os períodos acima registrados, o(a) servidor(a) possui:
</p>
</div>

<dl class="tempo-total">
<dt>Tempo bruto de vínculo/serviço:</dt>
<dd>`r tempo_bruto_texto`</dd>

```{r descontado, results='asis'}
if (tempo_descontado_texto != "") {
  cat(glue(
    "<dt>Períodos descontados:</dt><dd>{tempo_descontado_texto}</dd>"
  ))
}
```

<dt>Tempo líquido de efetivo exercício:</dt>
<dd>`r tempo_liquido_texto`</dd>
</dl>

<div class="certidao-corpo">
<p>
O presente documento baseia-se nos registros constantes
disponíveis até <strong>`r data_corte`</strong>, observadas as regras
administrativas aplicáveis ao conceito de tempo de serviço/efetivo
exercício.
</p>

<p class="certidao-aviso">
A presente declaração <strong>não substitui Certidão de Tempo de
Contribuição – CTC</strong>, quando esta for exigida para fins
previdenciários.
</p>

<p>
A presente declaração é emitida a requerimento do(a) interessado(a), para fins de
comprovação de tempo de serviço perante órgãos públicos, instituições
privadas, concursos públicos, processos seletivos, instituições de
ensino e demais finalidades legalmente admitidas.
</p>
</div>
</div>

<div class="certidao-rodape">
<p>Porto Velho/RO, `r datahoje`.</p>
</div>

<div class="certidao-assinatura">
<span class="linha">
`r gestordgp`<br>`r cargogestordgp`<br>
Ministério Público do Estado de Rondônia<br>
Matrícula nº `r matriculagestordgp`<br>
E-mail: `r emailgestordgp`<br>
Telefone: `r telefonegestordgp`
</span>
</div>

<p style="text-align:center; font-size:12px; margin-top:24px;">
<strong>Documento assinado eletronicamente.</strong>
</p>

```{r validacao, results='asis'}
linhas <- c()
if (codigo_validacao != "") {
  linhas <- c(linhas, glue("<strong>Código de validação:</strong> {codigo_validacao}"))
}
if (numero_processo != "") {
  linhas <- c(linhas, glue("<strong>Processo/Requerimento nº:</strong> {numero_processo}"))
}
if (length(linhas) > 0) {
  cat('<div class="certidao-validacao">')
  cat(paste(linhas, collapse = "<br>"))
  cat('</div>')
}
```
