---
title: ""
output: 
  html_document:
    self_contained: true
params:
  matricula: "12345"
  numero_certidao: "0000/2026"
  unidade_administrativa: "DIRETORIA DE GESTÃO DE PESSOAS"
  numero_processo: ""
  codigo_validacao: ""
  logo_path: ""
---

```{r setup, include=FALSE}
knitr::opts_chunk$set(
  echo = FALSE,
  warning = FALSE,
  message = FALSE
)

# =========================================================================
# .Renviron — carregamento explícito
# -------------------------------------------------------------------------
# Quando este .Rmd é renderizado a partir do app.R (mesma sessão R), as
# variáveis de ambiente já carregadas pelo app.R estão disponíveis aqui.
# Mas para permitir renderizar/testar este .Rmd isoladamente (fora do
# Shiny), carregamos o .Renviron da pasta do projeto explicitamente também.
# =========================================================================
renviron_path <- file.path(getwd(), ".Renviron")

if (file.exists(renviron_path)) {
  readRenviron(renviron_path)
}

# Lê uma variável de ambiente obrigatória; interrompe a renderização com
# mensagem clara caso ela não esteja definida no .Renviron.
obter_env_obrigatoria <- function(nome_var) {
  valor <- Sys.getenv(nome_var, unset = "")

  if (valor == "") {
    stop(
      "Variável de ambiente obrigatória não definida: ", nome_var,
      ". Defina-a no arquivo .Renviron (veja .Renviron.example)."
    )
  }

  valor
}

# =========================================================================
# PACOTES
# =========================================================================
library(DBI)
library(rJava)
library(RJDBC)
library(glue)
library(stringr)
library(base64enc)
library(htmltools)

# =========================================================================
# CONEXÃO COM O IRIS
# -------------------------------------------------------------------------
# Todas as credenciais e parâmetros de conexão vêm exclusivamente do
# .Renviron — sem valores padrão hardcoded no código.
# =========================================================================
Sys.setenv(JAVA_HOME = obter_env_obrigatoria("MPRO_JAVA_HOME"))

driver_class <- Sys.getenv(
  "MPRO_IRIS_DRIVER_CLASS",
  unset = "com.intersystems.jdbc.IRISDriver"
)

jar_path  <- obter_env_obrigatoria("MPRO_IRIS_JAR_PATH")
url       <- obter_env_obrigatoria("MPRO_IRIS_URL")
iris_user <- obter_env_obrigatoria("MPRO_IRIS_USER")
iris_pass <- obter_env_obrigatoria("MPRO_IRIS_PASS")

if (!file.exists(jar_path)) {
  stop(
    "Driver JDBC do IRIS não encontrado em MPRO_IRIS_JAR_PATH: ", jar_path,
    ". Verifique o caminho configurado no .Renviron para este ",
    "servidor/ambiente."
  )
}

drv <- JDBC(
  driverClass = driver_class,
  classPath = jar_path
)

con <- dbConnect(
  drv,
  url,
  user = iris_user,
  password = iris_pass
)

# =========================================================================
# CONSULTA 1 — Dados funcionais do servidor (RHCADSERVIDOR)
# =========================================================================
matricula_sql <- as.integer(params$matricula)

if (is.na(matricula_sql)) {
  stop("Por favor, informe uma matrícula válida no parâmetro 'matricula'.")
}

query_servidor <- glue("
SELECT
    Nome AS NOME,
    Pessoa->CpfFormatado AS CPF,
    Matricula AS MATRICULA,
    Funcional->CargoEfetivo->Descricao AS CARGO,
    Funcional->Classe AS CLASSENIVEL,
    Funcional->RegimeJuridico->Descricao AS REGIMEJUR,
    CASE
        WHEN Funcional->CargoEfetivo IS NOT NULL THEN 'CONCURSO'
        WHEN Funcional->CargoFuncao IS NOT NULL THEN 'NOMEAÇÃO'
        ELSE 'CONTRATAÇÃO OU OUTRA'
    END AS FORMAINGRESSO,
    Funcional->DataIngOrgaoFormatada AS DATAINGRESSO,
    Financeiro->DataDesligamento AS DATAFIM,
    Funcional->DataIngCargoEfetivoFormatada AS DATAINICIOEXERCICIO,
    Funcional->TipoServidor->Descricao AS SITUACAO,
    Funcional->LotacaoOrigem->Descricao AS LOTACAO,
    Funcional->LotacaoExercicio->Descricao AS LOTACAOEXERCICIO
FROM
    RHCADSERVIDOR
WHERE
    Matricula = {matricula_sql}
")

dados <- dbGetQuery(con, query_servidor)

if (nrow(dados) == 0) {
  dbDisconnect(con)
  stop(
    glue(
      "Nenhum registro encontrado em RHCADSERVIDOR para a matrícula {matricula_sql}."
    )
  )
}

dados <- dados[1, ]

# =========================================================================
# CONSULTA 2 — Histórico de cargos/funções comissionadas
#              (RHCadFuncaoComissionada)
# =========================================================================
query_funcoes <- glue("
SELECT
    DtPosseFormatada AS DATAINICIO,
    DtExoneracaoFormatada AS DATAFIM,
    CargoFuncao->Descricao AS CARGOFUNCAO,
    DocNomeacaoDesignacao_Tipo->Descricao || ' - '
    || DocNomeacaoDesignacao_PublicacaoNumero AS ATOADMIN
FROM
    RHCadFuncaoComissionada
WHERE
    Servidor->Matricula = {matricula_sql}
ORDER BY
    DtPosseFormatada
")

historico <- tryCatch(
  dbGetQuery(con, query_funcoes),
  error = function(e) {
    warning("Falha ao consultar RHCadFuncaoComissionada: ", conditionMessage(e))
    data.frame(
      DATAINICIO = character(0), DATAFIM = character(0),
      CARGOFUNCAO = character(0), ATOADMIN = character(0),
      stringsAsFactors = FALSE
    )
  }
)

# =========================================================================
# CONSULTA 3 — Dados do gestor da lotação DGP (RHTabLotacao)
# =========================================================================
query_gestor <- "
SELECT
    Gestor->Nome AS GESTOR_NOME,
    Gestor->Funcional->CargoFuncao->Descricao AS GESTOR_CARGO,
    Gestor->Matricula AS GESTOR_MATRICULA,
    Email AS EMAIL,
    TelefonePrincipal AS TELEFONE
FROM
    RHTabLotacao
WHERE
    Sigla = 'DGP'
"

dados_gestor <- tryCatch(
  dbGetQuery(con, query_gestor),
  error = function(e) {
    warning("Falha ao consultar RHTabLotacao: ", conditionMessage(e))
    data.frame(
      GESTOR_NOME = NA, GESTOR_CARGO = NA, GESTOR_MATRICULA = NA,
      EMAIL = NA, TELEFONE = NA,
      stringsAsFactors = FALSE
    )
  }
)

# Usa apenas o primeiro registro retornado
if (nrow(dados_gestor) > 0) {
  dados_gestor <- dados_gestor[1, ]
}

dbDisconnect(con)

# =========================================================================
# FUNÇÕES DE FORMATAÇÃO
# =========================================================================
meses_pt <- c(
  "janeiro", "fevereiro", "março", "abril", "maio", "junho",
  "julho", "agosto", "setembro", "outubro", "novembro", "dezembro"
)

parse_data <- function(x) {
  if (length(x) == 0) return(as.Date(NA))
  if (length(x) > 1) x <- x[1]
  if (is.na(x) || trimws(as.character(x)) == "") {
    return(as.Date(NA))
  }
  if (inherits(x, "Date")) return(as.Date(x))
  if (inherits(x, "POSIXt")) return(as.Date(x))

  x <- trimws(as.character(x))
  formatos <- c("%d/%m/%Y", "%Y-%m-%d", "%Y-%m-%d %H:%M:%S", "%d-%m-%Y")

  for (fmt in formatos) {
    resultado <- suppressWarnings(as.Date(x, format = fmt))
    if (!is.na(resultado)) return(resultado)
  }

  resultado <- suppressWarnings(as.Date(x))
  if (!is.na(resultado)) return(resultado)

  stop("Não foi possível interpretar a data: ", x)
}

formatar_data_curta <- function(x) {
  d <- parse_data(x)
  if (is.na(d)) return("")
  format(d, "%d/%m/%Y")
}

formatar_data_extenso <- function(x) {
  d <- parse_data(x)
  if (is.na(d)) return("")
  glue("{format(d, '%d')} de {meses_pt[as.integer(format(d, '%m'))]} de {format(d, '%Y')}")
}

clean_html <- function(x) {
  if (length(x) == 0) return("")
  if (length(x) > 1) x <- x[1]
  if (is.na(x)) return("")
  as.character(x)
}

# Calcula dias trabalhados num período; se não houver data de fim,
# considera até a data atual (função em curso).
calcular_dias <- function(data_inicio, data_fim) {
  d_ini <- parse_data(data_inicio)
  d_fim <- if (length(data_fim) == 0 || is.na(data_fim) || trimws(as.character(data_fim)) == "") {
    Sys.Date()
  } else {
    parse_data(data_fim)
  }

  if (is.na(d_ini) || is.na(d_fim)) return(NA_integer_)

  as.integer(d_fim - d_ini) + 1L
}

# =========================================================================
# CAMPOS — Dados funcionais principais
# =========================================================================
nome        <- clean_html(str_to_upper(as.character(dados$NOME)))
cpf         <- clean_html(dados$CPF)
matricula   <- clean_html(dados$MATRICULA)
cargo       <- clean_html(dados$CARGO)
classenivel <- clean_html(dados$CLASSENIVEL)
regimejur   <- clean_html(dados$REGIMEJUR)
formaingresso <- clean_html(dados$FORMAINGRESSO)
dataingresso  <- formatar_data_curta(dados$DATAINGRESSO)
datafim       <- formatar_data_curta(dados$DATAFIM)
datainicioexercicio <- formatar_data_curta(dados$DATAINICIOEXERCICIO)
situacao      <- clean_html(dados$SITUACAO)
lotacao       <- clean_html(dados$LOTACAO)
lotacaoexercicio <- clean_html(dados$LOTACAOEXERCICIO)

    # =====================================================================
    # Dados do Gestor do Servidor
    # =====================================================================
    # gestor    <- clean_html(dados$GESTOR_NOME)
    # cargogestor     <- clean_html(dados$GESTOR_CARGO)
    # matriculagestor <- clean_html(dados$GESTOR_MATRICULA)

gestor        <- clean_html(dados_gestor$GESTOR_NOME)
cargogestor   <- clean_html(dados_gestor$GESTOR_CARGO)
matriculagestor <- clean_html(dados_gestor$GESTOR_MATRICULA)
emailgestor   <- clean_html(dados_gestor$EMAIL)
telefonegestor <- clean_html(dados_gestor$TELEFONE)

numero_certidao <- clean_html(params$numero_certidao)
unidade_administrativa <- clean_html(params$unidade_administrativa)
numero_processo <- clean_html(params$numero_processo)
codigo_validacao <- clean_html(params$codigo_validacao)
datahoje <- formatar_data_extenso(Sys.Date())

# Texto do período total do vínculo (para o histórico narrativo).
periodo_vinculo_texto <- if (datafim == "") {
  glue("permanecendo no vínculo até a presente data")
} else {
  glue("permanecendo no vínculo até {datafim}")
}

# =========================================================================
# HISTÓRICO — Cargos/funções comissionadas
# =========================================================================
if (nrow(historico) > 0) {
  historico$DATAINICIO_FMT <- vapply(historico$DATAINICIO, formatar_data_curta, character(1))
  historico$DATAFIM_FMT    <- vapply(historico$DATAFIM, formatar_data_curta, character(1))
  historico$DIAS <- mapply(calcular_dias, historico$DATAINICIO, historico$DATAFIM)
  historico$CARGOFUNCAO <- vapply(historico$CARGOFUNCAO, clean_html, character(1))
  historico$ATOADMIN    <- vapply(historico$ATOADMIN, clean_html, character(1))
}

# =========================================================================
# LOGOTIPO
# =========================================================================
logo_path <- as.character(params$logo_path)
if (is.na(logo_path) || logo_path == "") {
  logo_path <- file.path(getwd(), "assets", "logo_mpro.png")
}

logo_base64 <- ""
if (file.exists(logo_path)) {
  logo_bytes <- readBin(logo_path, "raw", file.info(logo_path)$size)
  logo_base64 <- paste0("data:image/png;base64,", base64enc::base64encode(logo_bytes))
}
```

```{css, echo=FALSE}
body {
  font-family: "Georgia", "Times New Roman", serif;
  color: #1a1a1a;
  max-width: 800px;
  margin: 0 auto;
  padding: 40px 24px;
  line-height: 1.6;
}

.certidao-cabecalho {
  text-align: center;
  margin-bottom: 32px;
}

.certidao-cabecalho img {
  max-height: 90px;
  margin-bottom: 12px;
}

.certidao-cabecalho h1 {
  font-size: 18px;
  font-weight: 700;
  text-transform: uppercase;
  margin: 4px 0;
}

.certidao-cabecalho h2 {
  font-size: 15px;
  font-weight: 600;
  color: #444;
  margin: 2px 0;
}

.certidao-cabecalho h3 {
  font-size: 14px;
  font-weight: 600;
  color: #666;
  text-transform: uppercase;
  margin: 2px 0 24px 0;
}

.certidao-titulo {
  text-align: center;
  font-size: 16px;
  font-weight: 700;
  letter-spacing: 1px;
  text-transform: uppercase;
  margin: 24px 0;
}

.certidao-corpo {
  text-align: justify;
  font-size: 15px;
  margin-bottom: 24px;
}

.certidao-corpo p {
  margin-bottom: 16px;
}

.certidao-secao h4 {
  font-size: 14px;
  font-weight: 700;
  text-transform: uppercase;
  border-bottom: 1px solid #ccc;
  padding-bottom: 4px;
  margin: 28px 0 12px 0;
}

.dados-funcionais {
  list-style: none;
  padding-left: 0;
  font-size: 14px;
  margin-bottom: 8px;
}

.dados-funcionais li {
  padding: 4px 0;
  border-bottom: 1px dotted #ddd;
}

.dados-funcionais li strong {
  display: inline-block;
  min-width: 210px;
}

.tabela-historico {
  width: 100%;
  border-collapse: collapse;
  font-size: 13px;
  margin: 16px 0 24px 0;
}

.tabela-historico th,
.tabela-historico td {
  border: 1px solid #ccc;
  padding: 6px 8px;
  text-align: left;
}

.tabela-historico th {
  background-color: #f2f2f2;
  font-weight: 700;
}

.certidao-rodape {
  margin-top: 40px;
  text-align: center;
  font-size: 14px;
}

.certidao-assinatura {
  margin-top: 64px;
  text-align: center;
  font-size: 14px;
}

.certidao-assinatura .linha {
  display: inline-block;
  border-top: 1px solid #1a1a1a;
  padding-top: 6px;
  min-width: 320px;
}

.certidao-validacao {
  margin-top: 32px;
  font-size: 12px;
  color: #555;
  text-align: center;
  line-height: 1.8;
}
```

<div class="certidao-cabecalho">
```{r logo-html, results='asis'}
if (logo_base64 != "") {
  cat(glue('<img src="{logo_base64}" alt="Logo MPRO" />'))
}
```
<h1>Ministério Público do Estado de Rondônia</h1>
<h2>Procuradoria-Geral de Justiça</h2>
<h3>`r unidade_administrativa`</h3>
</div>

<div class="certidao-titulo">
Declaração de Vínculo Funcional nº `r numero_certidao`
</div>

<div class="certidao-corpo">

<p>
Certificamos, para os devidos fins, que <strong>`r nome`</strong>,
inscrito(a) no CPF sob o nº <strong>`r cpf`</strong>, matrícula
 nº <strong>`r matricula`</strong>, mantém vínculo
funcional com o <strong>Ministério Público do Estado de Rondônia –
MPRO</strong>, na condição de <strong>`r cargo`</strong>,
submetido(a) ao regime jurídico <strong>`r regimejur`</strong>.
</p>

</div>

<div class="certidao-secao">
<h4>1. Dados funcionais</h4>
<ul class="dados-funcionais">
<li><strong>Nome:</strong> `r nome`</li>
<li><strong>CPF:</strong> `r cpf`</li>
<li><strong>Matrícula:</strong> `r matricula`</li>
<li><strong>Cargo:</strong> `r cargo`</li>
<li><strong>Classe/Nível/Padrão:</strong> `r classenivel`</li>
<li><strong>Regime jurídico:</strong> `r regimejur`</li>
<li><strong>Data de ingresso:</strong> `r dataingresso`</li>
<li><strong>Data de início do exercício:</strong> `r datainicioexercicio`</li>
<li><strong>Situação funcional:</strong> `r situacao`</li>
<li><strong>Unidade de lotação:</strong> `r lotacao`</li>
</ul>
</div>

<div class="certidao-secao">
<h4>2. Histórico do vínculo</h4>

<div class="certidao-corpo">
<p>
O(a) servidor(a) ingressou no Ministério Público do Estado de Rondônia
em <strong>`r dataingresso`</strong>, para exercer o cargo de
<strong>`r cargo`</strong>, `r periodo_vinculo_texto`.
</p>
</div>

```{r tabela-historico, results='asis'}
if (nrow(historico) > 0) {
  cat('<p>Quando aplicável, registra-se que o(a) servidor(a) também exerceu as seguintes funções/cargos:</p>')
  cat('<table class="tabela-historico">')
  cat('<thead><tr><th>Período</th><th>Cargo/Função</th><th>Dias Trabalhados</th><th>Ato administrativo</th></tr></thead>')
  cat('<tbody>')
  for (i in seq_len(nrow(historico))) {
    fim_txt <- if (historico$DATAFIM_FMT[i] == "") "em curso" else historico$DATAFIM_FMT[i]
    periodo <- glue("{historico$DATAINICIO_FMT[i]} a {fim_txt}")
    dias_txt <- if (is.na(historico$DIAS[i])) "" else format(historico$DIAS[i], big.mark = ".")
    cat(glue(
      "<tr><td>{periodo}</td><td>{historico$CARGOFUNCAO[i]}</td>",
      "<td>{dias_txt}</td><td>{historico$ATOADMIN[i]}</td></tr>"
    ))
  }
  cat('</tbody></table>')
} else {
  cat('<p>Não há registro de outras funções/cargos comissionados exercidos pelo(a) servidor(a).</p>')
}
```

<div class="certidao-corpo">
<p>
A presente declaração é emitida com base nos registros constantes dos
assentamentos funcionais e dos sistemas oficiais de gestão de pessoas
do Ministério Público do Estado de Rondônia.
</p>

<p>
Este documento é emitido a requerimento do(a) interessado(a), para
fins de comprovação de vínculo funcional perante órgãos públicos,
instituições privadas, instituições de ensino, concursos públicos,
processos seletivos e demais finalidades legalmente admitidas.
</p>
</div>
</div>

<div class="certidao-rodape">
<p>Porto Velho/RO, `r datahoje`.</p>
</div>

<div class="certidao-assinatura">
<span class="linha">
`r gestor`<br>`r cargogestor`<br>
Ministério Público do Estado de Rondônia<br>
Matrícula nº `r matriculagestor`<br>
E-mail: `r emailgestor`<br>
Telefone: `r telefonegestor`
</span>
</div>

<p style="text-align:center; font-size:12px; margin-top:24px;">
<strong>Documento assinado eletronicamente.</strong>
</p>

```{r validacao, results='asis'}
linhas <- c()
if (codigo_validacao != "") {
  linhas <- c(linhas, glue("<strong>Código de validação:</strong> {codigo_validacao}"))
}
if (numero_processo != "") {
  linhas <- c(linhas, glue("<strong>Processo/Requerimento nº:</strong> {numero_processo}"))
}
if (length(linhas) > 0) {
  cat('<div class="certidao-validacao">')
  cat(paste(linhas, collapse = "<br>"))
  cat('</div>')
}
```
